【裁判字號】    98,訴,1879
【裁判日期】    980930
【裁判案由】    毒品危害防制條例
【裁判全文】
臺灣臺中地方法院刑事判決              98年度訴字第1879號
公  訴  人  臺灣臺中地方法院檢察署檢察官
被      告  甲○○
                    （現因另案於臺灣臺中監獄臺中分監執行
選任辯護人  楊振裕律師
上列被告因違反毒品危害防制條例案件，經檢察官提起公訴（九
十八年度偵字第九二四○號），本院判決如下：
    主    文
甲○○販賣第一級毒品，處有期徒刑拾伍年貳月。扣案之第一級
毒品海洛因貳包（送驗前淨重各為零點零捌玖公克、零點壹
公克，驗餘淨重各為零點零捌零陸公克、零點壹貳柒貳公克
），均沒收銷燬之；又扣案之因犯罪所得之財物新臺幣貳仟元，
及Ｍ‧Ｒｅｎ牌雙卡手機壹支（含門號0000000000號
ＳＩＭ卡壹張），均沒收。
    犯罪事實
一、甲○○明知海洛因係毒品危害防制條例第二條第一項第一款
    所規定之第一級毒品，未經許可不得販賣，竟基於販賣第一
    級毒品海洛因之犯意，先向綽號「書生」之真實姓名年籍均
    不詳成年男子（下稱「書生」），以每包新臺幣（下同）五
    百元之價格購入海洛因後，伺機販售。迨於民國九十八年四
    月一日下午五時十分許（起訴書誤載為五時九分許），甲○
    ○以門號0000000000號行動電話，接獲薛梓偉以
    門號0000000000號行動電話來電洽購海洛因事宜
    ，並約在臺中市○道街一四五號前見面。於同日下午五時三
    十分許，雙方到達該地點近，甲○○將海洛因二包（送驗前
    淨重各為○‧○八三九公克、○‧一三三三公克，驗餘淨重
    各為○‧○八○六公克、○‧一二七二公克）賣予薛梓偉，
    並向薛梓偉收取二千元之代價。嗣因警據報於前揭時、地有
    毒品交易，派員在現場埋伏而當場查獲，並在甲○○身上扣
    得海洛因九包（合計淨重一‧七○公克，空包裝總重二‧七
    ○公克）、Ｍ‧Ｒｅｎ牌雙卡手機一支（含門號00000
    00000、0000000000號ＳＩＭ卡各一張）、
    因上開販賣海洛因之財物現金二千元，及與本案無關之王俊
    銘國民身分證、健保卡各一張，甲○○個人所有現金一千元
    ；另在薛梓偉身上扣得前述海洛因二包（送驗前淨重各為○
    ‧○八三九公克、○‧一三三三公克，驗餘淨重各為○‧○
    八○六公克、○‧一二七二公克）、三星牌手機一支（含門
    號0000000000號ＳＩＭ卡一張）。
二、案經臺中縣警察局太平分局報請臺灣臺中地方法院檢察署檢
    察官偵查起訴。
    理    由
一、程序方面：
  (一)按被告以外之人於審判外之言詞或書面陳述，除法律有規定
    者外，不得作為證據；又被告以外之人於偵查中向檢察官所
    為之陳述，除顯有不可信之情況者外，得為證據，刑事訴訟
    法第一百五十九條第一項及第一百五十九條之一第二項分別
    定有明文。查證人薛梓偉於偵查中具結向檢察官所為之證述
    ，被告甲○○及其辯護人並未主張有何不適當之處，且本院
    審酌該偵查筆錄作成時之情況，並無顯有不可信之情況，則
    依刑事訴訟法第一百五十九條之一第二項之規定，為傳聞法
    則之例外，有證據能力，本院自得引為判決參考之依據。
  (二)按被告以外之人於審判外之陳述，雖不符刑事訴訟法第一百
    五十九條之一至之四之規定，而經當事人於審判程序同意作
    為證據，法院審酌該言詞陳述或書面陳述作成時之情況，認
    為適當者，亦得為證據；當事人、代理人或辯護人於法院調
    查證據時，知有同法第一百五十九條第一項不得為證據之情
    形，而未於言詞辯論終結前聲明異議者，視為有前項之同意
    ，刑事訴訟法第一百五十九條之五定有明文。查被告之辯護
    人知薛梓偉之警詢筆錄有第一百五十九條第一項不得為證據
    之情形，但未於言詞辯論終結前聲明異議，依刑事訴訟法第
    一百五十九條之五第二項之規定，視為有同條第一項之同意
    ，為傳聞法則之例外，則薛梓偉於警詢中之陳述有證據能力
    ，併予敘明。
  (三)按除顯有不可信之情況外，公務員職務上製作之紀錄文書、
    證明文書，亦得為證據，刑事訴訟法第一百五十九條之四第
    一款定有明文。查法務部調查局濫用藥物實驗室九十八年四
    月二十九日調科臺字第○九八二三○一三六四○號鑑定書、
    行政院衛生署草屯療養院草療字第○九八○五○○○九六號
    鑑定書各一份，係公務員職務上製作之證明文書，為公務員
    依職權所為，與其責任、信譽攸關，若有錯誤、虛偽，公務
    員可能因此擔負刑事及行政責任，且該等文書經常處於可能
    受公開檢查之狀態，其正確性及真實之保障極高，故並無顯
    有不可信之情況，依上開規定，自得為證據，核先敘明。
二、上揭事實，業據被告於警詢、偵查及本院審理時坦承不諱，
    核與證人薛梓偉於警詢陳述及偵查中證述相符，並有法務部
    調查局濫用藥物實驗室九十八年四月二十九日調科臺字第○
    九八二三○一三六四○號鑑定書、行政院衛生署草屯療養院
    草療字第○九八○五○○○九六號鑑定書各一份、查獲現場
    照片七張、扣案海洛因照片四張、證人薛梓偉使用之上開手
    機電話紀錄照片一張在卷可憑，復有在被告身上扣得之海洛
    因九包（合計淨重一‧七○公克，空包裝總重二‧七○公克
    ）、Ｍ‧Ｒｅｎ牌雙卡手機一支（含門號00000000
    00、0000000000號ＳＩＭ卡各一張）、因上開
    販賣海洛因之財物現金二千元，及在證人薛梓偉身上扣得海
    洛因二包（送驗前淨重各為○‧○八三九公克、○‧一三三
    三公克，驗餘淨重各為○‧○八○六公克、○‧一二七二公
    克）、三星牌手機一支（含門號0000000000ＳＩ
    Ｍ卡一張）等物扣案可資佐證，，足見被告自白與事實相符
    ，本案事證明確，被告犯行洵堪認定，應依法論科。
三、按刑罰上所謂之販賣行為，不以事後是否有得利為要件，只
    須以營利之意思，而有販入或賣出之行為，即足構成，縱因
    故無法高於購入原價出售，最後不得不以原價或低於原價讓
    與他人時，仍屬販賣行為（最高法院八十四年四月十八日第
    三次刑事庭會議決議、八十四年臺上字第六一六九號判決、
    八十六年臺上字第七五二二號判決意旨參照），而政府對於
    查緝施用、轉讓及販賣毒品無不嚴格執行，且販賣毒品罪更
    係重罪，設若無利可圖，衡情一般持有毒品者當不致輕易將
    持有之毒品交付他人，則被告以每包五百元代價向書生販入
    海洛因，又以二千元代價販出二包海洛因予證人薛梓偉，其
    顯有營利意圖甚明，故核被告所為，係犯毒品危害防制條例
    第四條第一項之販賣第一級毒品罪。被告販賣前持有第一級
    毒品海洛因之低度行為，為販賣之高度行為所吸收，不另論
    科。另被告雖有上述販賣第一級毒品之犯行，惟被告販賣對
    象經查獲者僅一人，且販毒所得利益不多，已販出之海洛因
    尚非巨量，復查無實據可認被告係毒品之「大盤」、「中盤
    」毒販，而應僅係零星之小額交易，其惡性與犯罪情節較諸
    大量走私進口或長期販賣毒品之「大盤」、「中盤」毒販有
    重大差異，倘概科以販賣第一級毒品之法定本刑死刑或無期
    徒刑，誠為情輕法重，猶嫌過苛，本院衡其犯罪情狀，認為
    若科處死刑、無期徒刑，在客觀上足以引起一般人同情，故
    爰依刑法第五十九條規定，就本案被告販賣第一級毒品犯行
    ，酌量減輕其刑。另按毒品危害防制條例第十七條規定，犯
    同條例第四條第一項至第四項、第五條第一項至第四項前段
    、第六條第一項至第四項、第七條第一項至第四項、第八條
    第一項至第四項、第十條或第十一條第一項、第二項之罪，
    供出毒品來源，因而破獲者，得減輕其刑，是除供出毒品來
    源外，還須破獲該毒品前手，方有毒品危害防制條例第十七
    條之適用；查被告雖曾向警方供出「書生」為海洛因之上手
    來源，並指出「書生」姓齊，使用電話號碼為000000
    0000，又於本院審理時供出「書生」全名為「齊家政」
    等語，然被告於本院審理時供稱：檢察官並無就伊所稱「齊
    家政」部分提訊伊出庭等語（參見本院卷第三九頁背面），
    是此部分應屬尚未破獲，揆諸前揭條文意旨，即不得依毒品
    危害防制條例第十七條減輕其刑，併予敘明。爰審酌被告販
    賣第一級毒品予他人，足以使購買施用者形成成癮性，導致
    精神障礙與性格異常，嚴重戕害國人身體健康，及危害社會
    治安，所生危害甚巨，暨其素行、智識、犯罪手段、犯罪所
    得，及犯後坦承犯行，態度尚可等一切情狀，量處如主文所
    示之刑，以資懲儆。檢察官於論告書對被告具體求刑十六年
    ，然被告販賣海洛因雖有不當，惟本院考量其所販賣數量非
    鉅，又僅有一次，檢察官求處十六年，認屬過重，併予敘明
    。
四、毒品危害防制條例第四條、第十一條、第十一條之一、第十
    七條、第二十條及第二十五條條文，雖業經總統於中華民國
    九十八年五月二十日華總一義字第○九八○○一二五一四一
    號令公布，然因涉及多項授權法規修正或訂定，須定有一定
    施行日期，以完備相關法令修訂及行政作業程序，其主管機
    關法務部立法原意亦認為本次修正條文應回歸同條例第三十
    六條規定，自公布後六個月施行。此與司法院主管無日出條
    款之民、刑事法律之修正（例如：九十六年十二月十二日修
    正公布之刑事訴訟法第一百二十一條、九十六年十二月二十
    六日修正公布公證法第二十二條等），向來立法體例上未明
    定施行日期者，均自公布之日起算至第三日起發生效力者，
    不能等同論之。而中央法規標準法第十三條雖規定：「法規
    明定自公布或發布日施行者，自公布或發布之日起算至第三
    日起發生效力。」，此係以法規有明定自公布或發布日施行
    者始有適用，然本次修正毒品危害防制條例相關條文並未規
    定「本法自公布日施行」，故與中央法規標準法第十三條尚
    屬有間。從而，本次毒品危害防制條例並未另特定施行日期
    ，即應依中央法規標準法第十四條以毒品危害防制條例第三
    十六條規定之施行日期，自公布後六個月施行（臺灣高等法
    院因應新修正毒品危害防制條例施行法律問題研討會亦同此
    見解），是前述修正之條文尚未施行，自無新舊法比較適用
    之問題，併予敘明。
五、沒收：
  (一)在證人薛梓偉身上扣得之白色粉末二包（送驗前淨重各為○
    ‧○八三九公克、○‧一三三三公克，驗餘淨重各為○‧○
    八○六公克、○‧一二七二公克），經送檢驗出海洛因成分
    ，為毒品危害防制條例第二條第二項第二款之第二級毒品（
    外包裝二個因有海洛因殘留，無法析離，亦均應認屬第一級
    毒品），有行政院衛生署草屯療養院草療字第○九八○五○
    ○○九六號鑑定書一紙在卷可稽，復係本案被告販賣予證人
    薛梓偉之毒品，應依同條例第十八條第一項前段沒收銷燬之
    。
  (二)按犯毒品危害防制條例第四條至第九條、第十二條、第十三
    條或第十四條第一項、第二項之罪者，其供犯罪所用或因犯
    罪所得之財物，均沒收之，如全部或一部不能沒收時，追徵
    其價額或以其財產抵償之，為該條例第十九條第一項所明定
    。而犯罪所得之財物，不能與正常營利事業計算營利所得之
    情形相提並論，是所稱因犯罪所得之財物，乃指犯罪行為所
    直接取得而法律上無第三人得主張權利之一切財物而言，則
    上開規定所指販賣毒品所得之財物，依法諭知沒收時，舉凡
    販賣毒品所得之財物，不問其中何部分屬於成本，何部分屬
    於犯罪之利得，均應予以沒收，並非僅限於所賺取之差價部
    分，始符立法之本旨（最高法院九十八年度台上字第三○八
    一號判決意旨參照）。查扣案之被告販賣第一級毒品所得之
    金錢二千元，應依同條例第十九條第一項規定，宣告沒收之
    ；又扣案Ｍ‧Ｒｅｎ牌雙卡手機一支（含門號000000
    0000號ＳＩＭ卡一張），被告既承認手機及門號為其所
    有（參見本院卷第三九頁），且係供本案販賣海洛因犯行所
    用，亦應依同條例第十九條第一項規定，宣告沒收之。
  (三)在甲○○身上扣得白色粉末九包（合計淨重一‧七○公克，
    空包裝總重二‧七○公克），雖經送鑑定結果均檢驗出海洛
    因成分，有法務部調查局濫用藥物實驗室九十八年四月二十
    九日調科臺字第○九八二三○一三六四○號鑑定書一份在卷
    可憑，惟被告於本院審理時供述係購入供自己施用（參見本
    院卷第三九頁），並非用以販賣，是在被告身上扣得之海洛
    因九包係證明被告涉犯施用或持有第一級毒品犯行之重要證
    據，雖依毒品危害防制條例第十八條第一項規定，毒品不問
    屬於犯人與否，均應沒收銷燬之，然依主刑、從刑不可分原
    則，前開物品沒收之從刑，應附隨於被告涉嫌施用或持有第
    一級毒品之主刑而同時宣告之，或由檢察官另依刑法第四十
    條第二項規定，聲請單獨宣告沒收銷燬之，不得於本案宣告
    沒收銷燬之，併此說明。
  (四)扣案之王俊銘國民身分證、健保卡各一張，及甲○○個人所
    有現金一千元、門號0000000000號ＳＩＭ卡一張
    ，雖和前開販毒所得及工具一同查獲，然被告否認與販賣第
    一級毒品有關（參見本院卷第三九頁），復無證據可資證明
    上開物品係供販賣毒品所用或所得之物，均爰不另為沒收之
    諭知；又在證人薛梓偉身上查扣之三星牌手機一支（含門號
    0000000000ＳＩＭ卡一張），非被告所有，且非
    供被告販毒所用，亦不沒收，併予敘明。
據上論斷，應依刑事訴訟法第二百九十九條第一項前段，毒品危
害防制條例第四條第一項、第十八條第一項前段、第十九條第一
項，刑法第十一條、第五十九條，判決如主文。
中    華    民    國    98    年    9     月    30    日
                  刑事第十三庭  審判長法  官  陳得利
                                      法  官  許月馨
                                      法  官  黃裕仁
以上正本證明與原本無異。
如不服本判決應於收受判決後十日內向本院提出上訴書狀，並應
敘述具體理由；其未敘述上訴理由者，應於上訴期間屆滿後二十
日內向本院補提理由書（均須按他造當事人之人數附繕本，切勿
逕送上級法院）。
                                      書記官  何惠文
中    華    民    國    98    年    9     月    30    日
附錄論罪科刑法條
毒品危害防制條例第四條第一項
製造、運輸、販賣第一級毒品者，處死刑或無期徒刑；處無期徒
刑者，得併科新臺幣一千萬元以下罰金。


司法院資訊處製作；財團法人民間司法改革基金會備份。
